【裁判字號】    95,易,861
【裁判日期】    950907
【裁判案由】    詐欺
【裁判全文】
臺灣彰化地方法院刑事判決               95年度易字第861號
公  訴  人  臺灣彰化地方法院檢察署檢察官
被      告  丙○○
上列被告因詐欺案件，經臺灣彰化地方法院檢察署檢察官聲請以
簡易判決處刑（95年度偵字第2033、2935號），及臺灣桃園地方
法院檢察署檢察官移送併辦（95年度偵字第14305號），本院員
林簡易庭認不宜逕以簡易判決處刑，移由本院改依通常程序審理
，於本院準備程序中，被告就被訴事實為有罪之陳述，經裁定改
行簡式審判程序，本院判決如下：
    主  文
丙○○連續幫助連續意圖為自己不法之所有，以詐術使人將本人
之物交付，處有期徒刑月，如易科罰金，以佰元折算壹日。
    犯罪事實及理由
一、犯罪事實：
  丙○○雖預見將帳戶交付予他人，可能幫助取得帳戶之人作為
  實施詐欺取財犯罪使用，藉以隱匿其真實身分，而躲避犯罪偵
  查機關追查，竟仍於不違背其本意下，基於幫助他人詐欺取財
  之概括不確定故意，先於民國93年10月初某日（即開戶後約1
  週），將其所開立之臺中商業銀行員林分行帳戶（戶名：丙○○，開戶日：95年9月27日，帳號：000000000000號）之存摺
  、提款卡、提款卡密碼等物，以宅急便郵寄方式，交付予姓名
  年籍不詳自稱「吳先生」之成年男子；復於94年1月下旬某日
  （即開戶後約1週），將其所開立之華僑商業銀行員林分行帳
  戶（戶名：丙○○，開戶日：94年1月13日，帳號：000000000
  00000號）之存摺、提款卡、提款卡密碼等物，同樣以宅急便
  郵寄方式，交付予該自稱「吳先生」之成年男子。其後，該自
  稱「吳先生」之成年男子及其所屬之詐欺集團成員即基於意圖
  為自己不法所有之詐欺取財概括犯意，以丙○○所交付之上開
  臺中商業銀行員林分行、華僑商業銀行員林分行帳戶作為犯罪
  工具，連續從事下列詐欺取財之犯行：
(一)、於93年11月5日，甲○○見報紙上刊登家庭代工廣告，而與
    上開詐騙集團成員自稱「李主任」之人聯絡代工事項，「李
    主任」乃向甲○○訛稱：須先繳付保證金始得以代工等語，
    致甲○○陷於錯誤，遂於同日依指示先匯款新台幣（下同）
    7,000元保證金，至廖育珮（所涉幫助詐欺案件，另由臺灣
    高雄地方法院以95年度簡字第1705號判決判處罰金仟元）
    之臺中商業銀行秀水分行帳戶內（戶名：廖育珮、開戶日：
    93年11月3日，帳號：000000000000號帳戶），再由廖育珮
    於同日，轉匯入丙○○之上開臺中商業銀行員林分行帳戶內
    。
(二)、於94年3月28日，乙○○見報紙上刊登家庭代工廣告，而與
    上開詐騙集團某成員聯絡代工事項，經該成員向乙○○訛稱
    ：須先繳付保證金始得以代工等語，致乙○○陷於錯誤，遂
    於94年3月28日匯款25,000元，至丙○○上開華僑商業銀行
    員林分行帳戶內。
(三)、於94年3月30日，戊○○見報紙上刊登家庭代工廣告，而與
    上開詐騙集團成員自稱「李主任」之人聯絡代工事項，經「
    李主任」向其訛稱：須先繳付保證金始得以代工等語，致戊○○陷於錯誤，遂於同日匯款2,600元，至丙○○上開華僑
    商業銀行員林分行帳戶內。
(四)、於94年4月1日，丁○○見報紙上刊登家庭代工廣告，而與上
    開詐騙集團成員自稱「李主任」、「林小姐」之人聯絡代工
    事項，渠等乃向丁○○訛稱：須先繳付保證金始得以代工等
    語，致丁○○陷於錯誤，遂於94年4月1日、94年4月4日分別
    匯款2,600元、5,800元及6,000元（合計14,400元），至丙○○上開華僑商業銀行員林分行帳戶內。
  嗣因甲○○、戊○○、丁○○、乙○○先後發現受騙，並報警
  處理，始循線查悉上情。
二、按除被告所犯為死刑、無期徒刑、最輕本刑為3年以上有期
    徒刑之罪或高等法院管轄第1審案件者外，於前條第1項程序
    進行中，被告先就被訴事實為有罪之陳述時，審判長得告知
    被告簡式審判程序之旨，並聽取當事人、代理人、辯護人及
    輔佐人之意見後，裁定進行簡式審判程序；除簡式審判程序
    及簡易程序案件外，第1審應行合議審判，刑事訴訟法第273
    條之1第1項、第284條之1分別定有明文。本件被告丙○○所
    涉係死刑、無期徒刑、最輕本刑為3年以上有期徒刑之罪或
    高等法院管轄第1審案件以外之罪，並於本院行準備程序時
    就被訴事實為有罪之陳述，本院合議庭依前揭規定，經評議
    結果，裁定改由受命法官獨任行簡式審判程序。
三、上開事實，業據被告丙○○於本院審理時坦承不諱，且經證
    人即被害人甲○○、乙○○、戊○○、丁○○分別於警詢中
    指證綦詳，復有郵局郵政跨行匯款單2紙、臺中商業銀行秀
    水分行帳戶（戶名：廖育珮、帳號：000000000000號）、臺
    中商業銀行員林分行帳戶（戶名：丙○○、帳號：0000000
    00000號）、華僑商業銀行員林分行帳戶（戶名：丙○○、
    帳號：00000000000000號）之開戶資料及存款往來明細查詢
    表等件附卷可稽。再者，今日一般人至郵局或銀行開設帳戶
    並非難事，如非供犯罪之非法使用，衡情自無置自己名義帳
    戶不用，而取得他人帳戶使用之必要。且金融存款帳戶事關
    存戶個人財產權益之保障，其與存戶印鑑章結合，具高度專
    有性，除非本人或與本人親密關係者，難認有何理由可自由
    流通使用該存摺，一般人皆有妥為保管防阻他人任意使用之
    認識，縱因特殊情況偶有交付他人使用之需，亦必然深入瞭
    解用途後再行提供以使用，方符常情。而該等專有物品如落
    入不明人士手中，極易被利用為與財產有關之犯罪工具，此
    又係具備一般生活智識者皆能體察之常識；參以邇來詐欺人
    士使用他人存摺作為指示被害人匯款工具之犯罪類型層出不
    窮，並廣經媒體披載，凡對社會動態尚非全然不予關注者均
    能知曉。在本件中，被告於提供上開帳戶予他人使用時，已
    係成年人，足認其心智成熟，亦具一般智識程度及社會經驗
    ，對於上開各情，自有認識，竟仍將自己前開帳戶之存摺、
    金融卡與密碼等物，提供予姓名年籍不詳自稱「吳先生」之
    成年男子，且該成年人果據以為犯詐欺取財罪之出入帳戶使
    用，足見被告主觀上顯具有縱使姓名年籍不詳之成年人於取
    得該帳戶之存摺、金融卡與密碼後，自行或提供詐騙人士持
    以作為詐欺取財之用，亦不違背其本意之不確定故意至明。
    綜上所述，被告之自白確與事實相符，本件事證明確，被告
    犯行應堪認定。
四、我國刑法於94年2月2日修正公布，95年7月1日施行（下稱新
    法；修正前刑法下稱舊法）後，依最高法院95年度第8次刑
    事庭會議決議決議內容，有關新舊法之適用原則如下：
    (一)新法第2條第1項之規定，係規範行為後法律變更所生新舊
      法律比較適用之準據法，於新法施行後，應適用新法第2
      條第1項之規定，為「從舊從輕」之比較。
    (二)基於罪刑法定原則及法律不溯及既往原則，行為之處罰，
      以行為時之法律有明文規定者為限，必行為時與行為後之
      法律均有處罰之規定，始有新法第2條第1項之適用。
    (三)比較時應就罪刑有關之共犯、未遂犯、想像競合犯、牽連
      犯、連續犯、結合犯，以及累犯加重、自首減輕暨其他法
      定加減原因（如身分加減）與加減例等一切情形，綜其全
      部罪刑之結果而為比較。
    (四)新法第33條第5款規定罰金刑為1,000元以上，以百元計算
      之，新法施行後，應依新法第2條第1項之規定，適用最有
      利於行為人之法律。
    (五)易科罰金之折算標準，新法施行後，應依新法第2條第1項
      之規定，適用最有利於行為人之法律。
五、本件被告行為後，刑法關於連續犯、幫助犯、易科罰金及主
    刑罰金刑部分等規定均有修正，依前揭最高法院95年度第8
    次刑事庭會議決議內容，應綜其全部罪刑之結果而為比較後
    ，始得判斷應適用新法或舊法，經本院為如附表所示之比較
    後，認本件依刑法第2條第1項前段，就以下連續犯、幫助犯
    、易科罰金及主刑罰金刑部分等適用，均應依舊法。按連續
    幫助與幫助連續為不同之犯罪態樣，如基於概括犯意，多次
    幫助他人犯罪，為連續幫助，該幫助者有多次犯罪行為；如
    以一幫助行為，幫助他人連續犯罪，則為幫助連續，就幫助
    犯而言，僅有一次犯罪行為；如幫助者以多次幫助行為幫助
    他人連續犯罪，則為連續幫助連續，該幫助犯及被幫助之正
    犯，均有多次之犯罪行為。被告提供金融機構帳戶之存摺、
    提款卡及密碼予他人，供他人作為實施詐欺取財犯罪使用，
    雖並未參與詐欺取財之行為，然其顯係以幫助之意思，參與
    詐欺取財構成要件以外之行為，為幫助犯，核被告所為，係
    犯修正前刑法第30條第1項、刑法第339條第1項之幫助詐欺
    取財罪。被告先後2次幫助詐欺取財之犯行，時間緊接，手
    段相同，所犯係構成要件相同之罪，顯係基於概括犯意反覆
    為之，為連續犯，應依修正前刑法第56條規定，以一罪論，
    並加重其刑。又被告幫助他人犯詐欺取財罪，為從犯，應依
    修正前刑法第30條第2項規定按正犯之刑減輕之。上開加重
    與減輕其刑部分，依刑法第71條第1項規定，應先加後減之
    。另公訴人聲請簡易判決書雖未敘及被告就被害人乙○○、
    丁○○部分之幫助詐欺取財犯行，然檢察官就犯罪事實之一
    部提起公訴者，其效力及於全部，此部分幫助詐欺取財之犯
    行，與前揭論罪科刑之業經起訴部分，有實質上一罪關係，
    應為起訴效力所及，本院自得併予審理，附此敘明。爰審酌
    被告素行良好，未有任何前科紀錄，且犯罪後已能坦承犯行
    、深表悔悟，又其所稱係因從事家庭代工遭他人欺騙，始會
    交付帳戶予該自稱「吳先生」之成年男子，欲藉此取回受騙
    之款項，並提出多紙匯款收據為憑，觀諸本件被害人受騙情
    節均係欲從事家庭代工而遭詐欺取財，可見被告所稱上開情
    節並非無憑，惟其擅自提供帳戶供他人非法使用，使犯罪難
    以查緝，等同助長犯罪，行為殊屬不當，並考量其犯罪之動
    機、目的、手段、被害人所生損害等一切情狀，量處如主文
    所示之刑，並諭知易科罰金之折算標準。
據上論斷，應依刑事訴訟法第452條、第273之1第1項、第299條
第1項前段，刑法第2條第1項前段、修正前刑法第56條、刑法第
339條第1項、修正前刑法第30條第1項、第2項、修正前刑法第41
條第1項前段，罰金罰鍰提高標準條例第1條前段，修正前罰金罰
鍰提高標準條例第2條，判決如主文。
本案經檢察官吳曉婷到庭執行職務。
中    華    民    國    95    年    9     月    7     日
                    刑事第二庭  法  官  郭麗萍
以上正本證明與原本無異。
如不服本判決，應於收受送達後10日內向本院提出上訴書狀（應
附繕本）。
告訴人或被害人對於判決如有不服具備理由請求檢察官上訴者，
其上訴期間之計算係以檢察官收受判決正本之日期為準。
中    華    民    國    95    年    9     月    11    日
                                書記官  張子涵
中華民國刑法第339條第1項
（普通詐欺罪）
意圖為自己或第三人不法之所有，以詐術使人將本人或第三人之
物交付者，處5年以下有期徒刑、拘役或科或併科1千元以下罰金
。


司法院資訊處製作；財團法人民間司法改革基金會備份。
